最高法院刑事判決　　　　　　一○○年度台上字第五六五七號
上　訴　人　羅鼎嵐
上列上訴人因肇事逃逸等罪案件，不服台灣高等法院台中分院中
華民國一○○年八月二日第二審判決（一○○年度交上訴字第一
五七六號，起訴案號：台灣台中地方法院檢察署一○○年度偵字
第九一八六號），提起上訴，本院判決如下：
    主  文
原判決關於肇事致人傷害逃逸罪部分撤銷，發回台灣高等法院台
中分院。
其他上訴駁回。
    理  由
一、撤銷發回（即關於肇事致人傷害逃逸罪）部分：
本件原判決以：上訴人羅鼎嵐不服第一審論處其肇事致人傷害逃
逸罪刑（累犯，處有期徒刑十月）之判決，提起第二審上訴，其
上訴狀所載理由略謂：「(一)、上訴人並未如原判決論罪科刑部分
所述，事發後迄今未曾與告訴人達成和解。實係告訴人所要求之
和解賠償金額龐大，非上訴人所能負擔，第一審判決未慮及此，
而論處第一審判決書主文所示之刑，是否顯屬過重，不無疑問。
(二)、參照最高法院八十八年度台非字第一六一號判決：『刑法第
四十七條規定之累犯，以受有期徒刑之執行完畢，或受無期徒刑
或有期徒刑一部之執行而赦免後，五年以內，再犯有期徒刑以上
之罪者，始足當之。又被告所犯數罪，如符合刑法第五十條、第
五十一條應併合處罰之要件，雖經法院分別判處有期徒刑確定，
其中一罪且先執行有期徒刑期滿。嗣法院又依檢察官之聲請，以
裁定定數罪之應執行刑確定，則在所裁定之執行刑尚未全部執行
完畢以前，各罪之宣告刑均不發生執行完畢之問題，其在未裁定
前已先執行期滿之罪，僅應將其已執行之刑期自應執行刑中扣除
，不能認該罪已執行完畢，自亦不能據為成立累犯之要件。』本
案認定上訴人為累犯而遽依累犯予以論罪科刑，顯有判決適用法
則不當之違背法令。」為此提起上訴，請求原審撤銷第一審判決
，另行改判云云。經核上訴人提起本件上訴，固具備形式上之理
由，然其上訴意旨僅在敘述一己就本案是否構成累犯之錯誤認知
，以及上訴人個人主觀上對法院量刑之期盼，並非依據卷內既有
訴訟資料或提出新事實、新證據，指摘或表明原審判決有何採證
認事、用法或量刑等足以影響判決本旨之不當或違法，而構成應
予撤銷之具體事由，自不足以動搖原判決認事用法及量刑之基礎
，難認係具體理由。因認上訴人提起之第二審上訴違背法律上程
式，爰不經言詞辯論，依刑事訴訟法第三百六十七條前段、第三
百七十二條，駁回此部分之上訴，固非無見。
惟按，民國九十六年七月四日修正前刑事訴訟法第三百六十一條
規定：不服地方法院之第一審判決上訴者，應向管轄第二審之高
等法院為之，並未明定第二審之上訴書狀應敘明上訴理由之明文
，則凡第一審之判決已上訴部分，無論曾否敘述上訴理由，第二
審均應調查裁判。嗣該條第二項於九十六年七月四日修正為「上
訴書狀應敘述具體理由。」以防濫行上訴，但第二審之訴訟架構
，仍採覆審制，並未同步改為事後審，是不服地方法院之第一審
判決而上訴之門檻不應太高，以免過度限制被告之上訴權。惟該
修正條文所指「具體理由」之內容，未見明文，但由該條文之原
草案「依前項規定提起上訴者，其上訴書狀應敘述理由，並引用
卷內訴訟資料，具體指摘原審判決不當或違法之事實。其以新事
實或新證據為上訴理由者，應具體記載足以影響判決結果之理由
。」修正為現行之條文內容，其立法理由為：「提起第二審上訴
之目的，在於請求第二審法院撤銷、變更原判決，自須提出具體
理由。爰增訂第二項，明定上訴書狀應敘述具體理由。又因目前
第二審並非如第三審係法律審，故上訴理由無須如第三百七十七
條規定以原判決違背法令為限，乃屬當然。」足見所稱第二審上
訴書狀應敘述具體理由者，以就原判決為具體主張有所違法或不
當，形式上觀之，有構成撤銷、變更原判決內容之可能為已足。
至該第二審上訴書狀所敘具體理由，經實質審理結果，縱認並無
可採，要屬上訴有無理由之範疇，尚難遽謂未敘述具體理由。如
此，方符我國憲法保障當事人訴訟權之旨趣。查上訴人一○○年
七月八日刑事上訴暨理由狀所載，已明確指稱：(一)、本件上訴人
並未如原判決論罪科刑部分所述，事發後迄今未曾與告訴人達成
和解。實係告訴人所要求之和解賠償金額龐大，非上訴人所能負
擔，第一審判決未慮及此，而論處第一審判決書主文所示之刑，
是否顯屬過重不無疑問。(二)、本案認定上訴人為累犯而遽依累犯
予以論罪科刑，顯有判決適用法則不當之違背法令等情，並詳敘
其所憑之理由（見原審卷第十至十三頁），核其上訴意旨，已具
體敘明其未能與告訴人達成和解而影響其科刑之原因，及第一審
認定累犯為錯誤等情，從形式上觀察，已非泛言第一審法院適用
法律不當，不無構成撤銷、變更原判決內容之可能，揆諸前揭說
明，難認上訴人未依卷內既存之資料為具體之指摘。乃原審未經
審理，逕認上訴人之第二審上訴不合法定程式予以駁回，自嫌速
斷，難昭折服。上訴意旨指摘原判決此部分為不當，非無理由，
應認原判決關於肇事致人傷害逃逸罪部分有撤銷發回更審之原因
。
二、上訴駁回（即過失傷害）部分：
按刑事訴訟法第三百七十六條所列各罪之案件，經第二審判決者
，不得上訴於第三審法院，法有明文。本件上訴人被訴涉犯刑法
第二百八十四條第一項前段過失傷害罪嫌部分，核屬刑事訴訟法
第三百七十六條第一款所定不得上訴第三審之案件，既經第二審
判決維持第一審該部分諭知上訴人科刑之判決，駁回其在第二審
上訴，自不得上訴於第三審法院，上訴人對第二審判決提起上訴
，未聲明係對其一部為之，應認係對其全部提起上訴，此部分上
訴為法所不許，應予駁回。
據上論結，應依刑事訴訟法第三百九十七條、第四百零一條、第
三百九十五條前段，判決如主文。
中    華    民    國  一○○  年    十    月   十三   日
                      最高法院刑事第十一庭
                          審判長法官  黃  正  興  
                                法官  許  錦  印  
                                法官  林  瑞  斌  
                                法官  陳  春  秋  
                                法官  謝  靜  恒  
本件正本證明與原本無異
                                      書  記  官  
中    華    民    國  一○○  年    十    月   十八   日
                                                      v